【裁判字號】    88,簡上,795
【裁判日期】    890420
【裁判案由】    給付報酬
【裁判全文】
臺灣臺北地方法院民事判決  八十八年度簡上字第七九五號
    上  訴  人  陳明章
    被  上訴人  甲○○
右當事人間請求給付報酬事件，上訴人對於中華民國八十八年十月十五日本院台北簡
易庭八十八年度北簡字第八四九八號第一審判決提起上訴，本院判決如左：
    主    文
上訴駁回。
第二審訴訟費用由上訴人負擔。
    事    實
甲、上訴人方面：
一、聲明：原判決廢棄；被上訴人應給付上訴人新台幣（下同）一十九萬五千元。
二、陳述：除與原審判決書所載者相同茲予引用外，補稱：
          系爭支票為被上訴人所遺失並非訴外人唐明盟國際股份有限公司。
三、證據：援用原審之立證方法。
乙、被上訴人方面：
一、聲明：如主文所示。
二、陳述：除與原審判決書所載者相同茲予引用外，補稱：
          系爭支票雖係伊個人遺失，然係伊基於職務為公司自客戶手中取回，並非
          伊所有。
三、證據：援用原審之立證方法。
    理    由
一、兩造爭執之要旨：
    上訴人起訴主張：伊於民國八十七年十月中旬在台北市○○街十五巷三號一樓拾
    獲被上訴人遺失於該處之手提袋一只，內有訴外人唐盟國際開發股份有限公司（
    唐盟公司）之支票十三張，每張面額五萬元，合計六十五萬元，伊於當日親自將
    手提袋送至唐盟公司交還予被上訴人，爰依民法第八百零五條第二項規定，請求
    被上訴人給付報酬十九萬五千元等語。被上訴人則以：伊任職於唐盟公司，系爭
    支票仍伊基於職務關係自客戶處取回者，並非伊所有，系爭支票既非伊所有，上
    訴人請求伊給付報酬，即屬無據等語，資為抗辯。
二、得心證之理由：
    上訴人主張伊拾獲被上訴人遺失之手提袋，內有唐盟公司簽發之支票十三張，面
    額合計六十五萬元之事實，為被上訴人所自認。本件兩造所爭執者在於，被上訴
    人有無給付報酬之義務。經查：
    （一）按拾得遺失物於六個月內，所有人認領者，拾得人對於所有人，得請求其
          價值十分之三報酬，為民法第八百零五條二項所明定；又受僱人、學徒、
          或基於其類似之關係，受他人之指示，而於物有管領之力者，僅該他人為
          占有人。為同法第九百四十二條所明定。故依上開規定，民法第八百零五
          條第二項所謂所有人，應不含遺失物之占有輔助人。
    （二）查系爭支票固為被上訴人所遺失，而支票權利之行使又以持有票據之人始
          得為之，惟被上訴人係受僱於唐盟公司，擔任業務接洽等事宜，且系爭支
          票又為其基於職務關係，為唐盟公司自客戶處取回，是其占有系爭支票，
          應係基於僱用關係而管有，系爭支票之實際占有人，仍為唐盟公司，即唐
          盟公司乃為系爭遺失支票之所有人，則上訴人依前開規定，僅得請求唐盟
          公司給  付報酬；至於被上訴人遺失系爭支票，因此遭致唐盟公司受損，
          應否負債務不履行損害賠償責任，為伊與唐盟公司間之內部關係，與本件
          無關。
    （三）綜上，本件上訴人請求被上訴人給付報酬，並無理由，原審為上訴人敗訴
          之判決，要無違誤。上訴意旨猶執陳詞，指摘原審決不當，求予廢棄改判
          ，為無理由，應予駁回。
三、據上論結，本件上訴為無理由，依民事訴訟法第四百三十六條之一第三項、第四
    百四十九條第一項、第七十八條，判決如主文。
中      華      民      國    八十九    年     四     月     二  十     日
                                            民事第六庭審判長法官  鄭純惠
                                                            法官  黃明發
                                                            法官  吳素勤
右為正本係照原本作成
不得上訴
中      華      民      國    八十九    年     四      月    二十五     日
                                                      法院書記官  柯金珠


司法院資訊處製作；財團法人民間司法改革基金會備份。
